最高法院刑事判決　　　　　　　九十六年度台非字第二九０號
上　訴　人　最高法院檢察署檢察總長
被　　　告　甲○○
上列上訴人因被告違反毒品危害防制條例案件，對於台灣高等法
院台中分院中華民國九十六年八月九日第二審確定判決（九十六
年度上訴字第一八八八號，起訴案號：台灣彰化地方法院檢察署
九十六年度毒偵字第四九四、一一０四號），認為其中關於施用
第二級毒品部分違法，提起非常上訴，本院判決如下：
    主  文
上訴駁回。
    理  由
非常上訴理由稱：「按判決不適用法則或適用不當者，為違背法
令，刑事訴訟法第三百七十八條定有明文。又大赦條例施行前之
犯罪，而在大赦條例施行後始行裁判者，如其犯罪合於大赦條例
之減刑規定，自應於裁判時予以減刑，若其裁判不予減刑而確定
時，應以非常上訴救濟，不能逕引該條例，以裁定減刑（最高法
院二十二年非字第四一號判例參照），而中華民國九十六年罪犯
減刑條例第二條規定，犯罪在中華民國九十六年四月二十四日以
前者，除本條例另有規定外，有期徒刑減其刑期二分之一；同條
例第七條規定，依本條例應減刑之罪，未經判決確定者，於裁判
時，減其宣告刑，依前項規定裁判時，應於判決主文同時諭知其
宣告刑及減得之刑。原判決認定被告甲○○於民國九十六年一月
十九日及九十六年一月二十二日接續在其位於彰化縣員林鎮○○
里○○路○段一九六巷十三號住處，施用甲基安非他命，而論以
施用第二級毒品罪，判處有期徒刑五月，被告本件犯罪既在九十
六年四月二十四日以前，依中華民國九十六年罪犯減刑條例第二
條及第七條規定，自應於裁判時減其宣告刑，並於判決主文同時
諭知其宣告刑及減得之刑，原判決未予減刑，揆諸首開說明，原
判決關於被告施用第二級毒品部分之裁判，自有判決不適用法則
之違法。案經確定，且於被告不利，爰依刑事訴訟法第四百四十
一條、第四百四十三條提起非常上訴，以資糾正。」等語。
本院按判決確定後，發見該案件之審判係違背法令者，最高法院
檢察署檢察總長固得向本院提起非常上訴；惟非常上訴制度，係
對於確定判決之審判違背法令所設之救濟方法，與再審制度同屬
於非常救濟程序，必已無一般程序可資救濟，始得依非常上訴等
非常程序求其救濟，倘尚有其他補救之道，即不得遽以提起非常
上訴。又依中華民國九十六年罪犯減刑條例第七條規定：依本條
例應減刑之罪，未經判決確定者，於裁判時，減其宣告刑。依前
項規定裁判時，應於判決主文同時諭知其宣告刑及減得之刑。本
件第一審判決認定，被告甲○○於九十六年一月十九日及同年月
二十二日，接續在彰化縣員林鎮○○里○○路○段一九六巷十三
號住處，施用甲基安非他命，而論以施用第二級毒品罪，未及依
中華民國九十六年罪犯減刑條例論減，僅諭知甲○○施用第二級
毒品，累犯，處有期徒刑伍月，經檢察官及被告上訴後，第二審
判決竟予維持，未依上開規定予以減刑，揆諸上開說明，雖有判
決不適用法則之違背法令。惟查中華民國九十六年罪犯減刑條例
第八條復規定：依本條例應減刑之罪，已經判決確定尚未執行或
執行未完畢者，由檢察官或應減刑之人犯聲請最後審理事實之法
院裁定之。法文及立法說明均未限定於該條例實施之日已經判決
確定之案件始有本條之適用。從而，依法律文義解釋，及訴訟經
濟原則，於該條例實施後判決確定之案件，檢察官或應減刑之人
犯亦得依本條規定聲請最後審理事實之法院裁定之，其程序自較
簡便，俾便利應減刑人犯之權益。綜上所述，本件既尚有其他補
救之道，即不得遽以提起非常上訴。依首揭說明，本件非常上訴
難認為有理由，應予駁回。至非常上訴意旨所引大赦條例相關判
例，與本件性質並不相侔，自不得為本件之論據，併予敘明。
據上論結，應依刑事訴訟法第四百四十六條，判決如主文。
中　　華　　民　　國　九十六　年　　十　　月　 十九 　日
                      最高法院刑事第九庭
                          審判長法官  洪　清　江
                                法官  石　木　欽
                                法官  李　伯　道
                                法官  陳　晴　教
                                法官  林　開　任
      本件正本證明與原本無異
                                      書  記  官
中　　華　　民　　國　九十六　年　　十　　月　二十六　日
                                                      Ｋ
